【裁判字號】    98,訴,1117
【裁判日期】    990115
【裁判案由】    公共危險
【裁判全文】
臺灣高雄地方法院刑事判決              98年度訴字第1117號
公  訴  人  臺灣高雄地方法院檢察署檢察官
被      告  甲○○
指定辯護人  本院公設辯護人黃文德
上列被告因公共危險案件，經檢察官提起公訴（98年度偵字第186
57號），本院判決如下：
    主  文
甲○○放火燒燬現供人使用之住宅，未遂，處有期徒刑貳年，扣
案鯉魚鉗壹支、瓦斯噴燈壹個，均沒收。
    事  實
一、甲○○因精神障礙致其辨別行為違法或依其辨識而行為之能
    力，顯著降低之情況下，基於放火燒燬現供人使用住宅之犯
    意，明知位於高雄市苓雅區○○○路132 號「鼓山亭」，有
    廟祝乙○○居住在內，為現供人使用之住宅，仍先於民國98
    年6 月20日晚上11時52分許至高雄市○○○路加油站購買汽
    油10.21 公升，嗣於翌日凌晨0 時20分許，騎乘車牌號碼
    ZXF-887 號重型機車前往高雄市苓雅區○○○路132 號「鼓
    山亭」廟宇，以其所有之鯉魚鉗拆除廟宇東北方文昌殿東側
    之鐵窗後，並攜帶裝有前開所購汽油之汽油瓶攀爬窗戶進入
    文昌殿內（侵入住宅部分未據告訴），並將汽油潑灑於文昌
    殿及北方主殿內之神像上，並以其所有之瓦斯噴燈引燃汽油
    ，惟並未引發火災。嗣甲○○發覺縱火未果後，又於同日凌
    晨1 時4 分許，前往上開地點再次潑灑汽油於神像上，並以
    瓦斯噴燈引燃汽油，引發火災，致廟祝乙○○居住之鼓山亭
    內神像及神桌燒燬，惟未達於破壞上開住宅建築結構主要效
    用之程度，旋因消防隊接獲報案撲滅火勢而未遂，並經警於
    甲○○之住處扣得甲○○所有之鯉魚鉗1 支，及於前開機車
    置物箱內扣得甲○○所有之瓦斯噴燈1 個，始悉上情。
二、案經高雄市政府警察局移送臺灣高雄地方法院檢察署檢察官
    偵查起訴。
    理  由
壹、證據能力
    本判決所引用之證據資料（詳後引證據），其中傳聞證據部
    分，縱無刑事訴訟法第159 條之1 至第159 條之4 或其他規
    定之傳聞證據例外情形，亦因被告、辯護人及檢察官或同意
    可作為證據使用，或未聲明異議，依刑事訴訟法第159 條之
    5 第1 項、第2 項之規定，本院審酌各該傳聞證據並非違法
    取得，與待證事項具關聯性，證明力亦非明顯過低等情，認
    以之作為證據係屬適當，具有證據能力。
貳、實體部分
一、訊據被告甲○○固坦承以塑膠瓶裝汽油，於前開時、地，朝
    神像、供桌潑灑汽油，並引燃等行為，惟矢口否認有何放火
    燒燬現供人使用住宅之犯行，辯稱：伊不知廟祝乙○○住在
    廟內云云。經查：
（一）甲○○先於98年6 月20日晚上11時52分許至高雄市○○○
      路加油站購買汽油10.21 公升，嗣於翌日凌晨0 時20分許
      ，騎乘車牌號碼ZXF-887 號重型機車前往高雄市苓雅區○
      ○○路132 號「鼓山亭」廟宇，以其所有之鯉魚鉗拆除廟
      宇東北方文昌殿東側之鐵窗後，並攜帶裝有前開所購汽油
      之汽油瓶攀爬窗戶進入文昌殿內，並將汽油潑灑於文昌殿
      及北方主殿內之神像上，並以瓦斯噴燈引燃汽油，惟並未
      引發火災。嗣甲○○又於同日凌晨1 時4 分許，前往上開
      地點再次潑灑汽油於神像上，並以瓦斯噴燈引燃汽油，引
      發火災等情，業據證人即廟祝乙○○於警詢、偵訊時證述
      明確（警卷第10頁；偵卷第19頁至第20頁），復有高雄市
      政府消防局火災原因調查鑑定書、照片、統一發票在卷可
      稽（高雄市政府消防局火災原因調查鑑定書卷；警卷第27
      頁至第35頁、第37頁、第38頁），且為被告所不爭執（本
      院卷第42頁不爭執事項），故此部分事實，堪以認定。
（二）被告雖以前開情詞置辯，惟證人乙○○於警詢、偵訊時證
      稱：其平日住在鼓山亭內房間，案發當天其在廟內房間睡
      覺等語明確（警卷第10頁反面；偵卷第19頁至第20頁），
      且觀之高雄市政府消防局火災原因調查鑑定書之火災現場
      物品配置圖（見高雄市政府消防局火災原因調查鑑定書卷
      第17頁），廟祝乙○○之寢室位於鼓山亭之西側，旁邊即
      為金紙販賣處，因此於該處購買金紙之信眾，應可清楚知
      悉該處為廟祝之寢室，亦可知悉廟祝平日係住在廟中等情
      ，而被告於本院審理時亦陳稱：其至鼓山亭參拜之次數不
      下數百次等語（本院卷第89頁），被告既然常至鼓山亭參
      拜，其購買金紙時，自然可知悉該處有廟祝之寢室；且被
      告侵入鼓山亭神殿內放火時，時值凌晨，惟殿內燈火通明
      ，被告應可察覺此時該廟內應有人管理，否則應會熄燈，
      綜上足認被告知悉廟祝乙○○係居住於鼓山亭，而鼓山亭
      為現有人使用之住宅。另以塑膠瓶內裝汽油，潑灑廟宇神
      殿內之神像、神桌及地板後，再以瓦斯噴燈引燃，然汽油
      係屬流體易燃物，潑灑後油液點燃並流動四散，火舌如何
      流竄，可預見難以預估控制，又廟宇內擺設，通常神像、
      神桌係屬結合擺放，必要擺設又難脫香蠋等易燃物品，相
      關設施諸多屬木製品，一旦火舌形成，經風吹即易於助長
      火勢，燒及週邊物品，甚而延燒整棟建築物，客觀上本難
      控制僅燒燬特定某一物品，而不會牽累整個廟宇之建物安
      全，足認被告應可預見上情，並有意使其發生，故可知被
      告確實有燒燬該廟宇之意圖，綜上，被告所辯顯係卸責之
      詞，不足採信。本件事證明確，被告犯行堪以認定，自應
      依法論科。
二、按刑法第173 條第1 項放火燒燬現供人使用住宅罪所稱燒燬
    ，係指燃燒毀損之義，亦即標的物已因燃燒結果喪失其效用
    而言，必須房屋構成之重要部分已燒燬，如僅房屋內之傢俱
    、物件燒燬，房屋本身尚未達喪失其效用之程度，即不能依
    該條項之既遂罪論處。行為人如有放火燒燬現供人使用住宅
    之犯罪故意，而已著手放火行為之實行，即應構成犯罪，即
    令放火結果上述物體未因燒燬而喪失其效用，僅屬犯罪為既
    遂或未遂之問題（最高法院69年度臺上字第1976號、79年度
    臺上字第2656號、79年度臺上字第2747號、87年度臺上字第
    1719號判決意旨論述綦詳）。又鼓山亭係證人乙○○之住處
    ，自屬現供人使用之住宅。本件被告業已著手放火行為之實
    行，但尚未致生住宅重要部分燒燬之結果，核其所為，係犯
    刑法第173 條第3 項、第1 項之放火燒燬現供人使用住宅未
    遂罪，並依刑法第25條第2 項規定，按既遂犯之刑減輕之。
    第按刑法第173 條第1 項放火燒燬現供人使用之住宅罪，其
    直接被害法益為一般社會之公共安全，雖同時侵害私人之財
    產法益，仍以保護社會公共安全法益為重。且放火行為原含
    有毀損性質，放火燒燬現供人使用之住宅罪，自係指供人居
    住房屋之整體，應包括牆垣及該住宅內所有設備、傢俱、日
    常生活上之一切用品及周圍附近物品。一個放火行為，若同
    時燒燬住宅與該住宅內外其他物品，無論該其他物品為他人
    或自己所有，與同時延燒數犯罪客體者之情形不同，均不另
    成立刑法第175 條第1 項或第2 項放火燒燬住宅以外他人或
    自己所有物罪。被告以瓦斯噴燈點燃其潑灑之汽油，燒燬上
    開現供人使用之住宅未遂，雖同時燒燬廟內之神像、神桌等
    物，仍不另成立其他放火罪名。按數行為於同時同地或在密
    切接近之時地實施，侵害同一法益，各行為間之獨立性均極
    為薄弱，依社會一般觀念，在時空差距上，難以強行分開；
    在刑法評價上，以視為數個舉動之接續施行，合為包括之一
    行為予以評價，較為合理；從而被告2 次至鼓山亭放火之行
    為，客觀上雖有數行為，然係於密接時、地，基於同一機會
    、方法，本於單一決意，侵害同一法益陸續完成，應視為數
    個舉動之接續施行，為接續犯，應僅以一罪論。
三、又被告經本院送請高雄市立凱旋醫院鑑定結果，認其於犯案
    當時，其行為時受精神障礙影響，致其辨識行為違法或依其
    辨識而行為之能力顯著減低，有該院98年11月30日高市凱醫
    成字第0980008021號函覆精神狀況鑑定書在卷為憑（本院卷
    第65頁至第70頁）。本院綜合當庭觀察被告言行反應之結果
    ，認前開鑑定意見應屬有據，爰依刑法第19條第2 項規定減
    輕其刑，並遞減之。茲審酌被告因幻聽，竟率爾在有人居住
    之鼓山亭內點燃潑灑之汽油放火，對於居住於廟內廟祝之生
    命財產安全造成嚴重危險，殊不可取，且犯後未能坦承全部
    犯行，態度非佳，以及被害人即廟祝於本院審理時表示被告
    之行為造成廟內重大損失等一切情狀，量處如主文所示之刑
    ，以資懲儆。
四、末查，扣案之鯉魚鉗及瓦斯噴燈各1 個，均為被告所有之物
    ，且供本案犯罪所用等情，業經被告供明在卷（本院卷第89
    頁），爰依刑法第38條第1 項第2 款之規定，宣告沒收。至
    被告持往放火之汽油，已燃燒殆盡，無庸宣告沒收，附此敘
    明。
據上論斷，依刑事訴訟法第299 條第1 項前段，刑法第173 條第
3 項、第1 項、第25條第2 項、第19條第2 項、第38條第1 項第
2 款，判決如主文。
本案經檢察官丙○○到庭執行職務。
中    華    民    國    99    年    1     月    15    日
                  刑事第九庭    審判長法  官  鄭詠仁
                                      法  官  黃沛文
                                      法  官  王碧瑩
以上正本係照原本作成。
如不服本判決應於收受判決後10日內向本院提出上訴書狀，並應
敘述具體理由。其未敘述上訴理由者，應於上訴期間屆滿後20日
內向本院補提理由書(均須按他造當事人之人數附繕本)「切勿逕
送上級法院」。
中    華    民    國    99    年    1     月    15    日
                                      書記官  吳智媚
所犯法條：
中華民國刑法第173條
放火燒燬現供人使用之住宅或現有人所在之建築物、礦坑、火車
、電車或其他供水、陸、空公眾運輸之舟、車、航空機者，處無
期徒刑或7 年以上有期徒刑。
失火燒燬前項之物者，處1 年以下有期徒刑、拘役或5 百元以下
罰金。第1 項之未遂犯罰之。
預備犯第1 項之罪者，處1 年以下有期徒刑、拘役或3 百元以下
罰金。

司法院資訊處製作；財團法人民間司法改革基金會備份。
